最高法院刑事判決　　　　　　　　　　　　　　　八十六年度台上字第二二二六號
　　上訴人　甲○○
右上訴人因誣告案件，不服台灣高等法院台南分院中華民國八十六年二月五日第二審
判決（八十六年度上訴字第八六號，起訴案號：台灣台南地方法院檢察署八十五年度
偵字第一○八七五號），提起上訴，本院判決如左：
    主  文
上訴駁回。
    理  由
按刑事訴訟法第三百七十七條規定，上訴於第三審法院，非以判決違背法令為理由，
不得為之。是提起第三審上訴，應以原判決違背法令為理由，係屬法定要件。如果上
訴理由狀並未依據卷內訴訟資料，具體指摘原判決不適用何種法則或如何適用不當，
或所指摘原判決違法情事，顯與法律規定得為第三審上訴理由之違法情形，不相適合
時，均應認其上訴為違背法律上之程式，予以駁回。本件原判決綜合調查證據之結果
，認上訴人甲○○犯有刑法第一百六十九條第一項誣告之事實，已詳其所憑之證據
及認定之理由。按刑法誣告罪，以意圖他人受刑事或懲戒處分，向該管公務員誣告為
要件。稱意圖即期望，為主觀違法要件。所稱刑事處分即依刑法或其他特種刑法所為
之處罰或處分；稱懲戒處分即公務員依懲戒法規之規定所受之處罰。所稱意圖他人受
刑事或懲戒處分，僅以行為人有此意圖為已足，並不以果得實現為限。所謂向該管公
務員誣告，屬於客觀要件。其所指誣告即虛構事實進而申告而言。亦即指明知無此事
實，而故意捏造。本件依原判決認定之事實，指上訴人明知蔡泰山並未持原判決附表
所示支票三張，並偽造蔡妻陳美麗之背書後，透過王英資向其調現新台幣（下同）一
百萬元，竟於民國八十五年四月九日向台南市警察局第三分局誣告蔡泰山詐欺及偽造
文書罪嫌，嗣經檢察官偵查結果，認罪嫌不足而處分不起訴確定。上訴人於原審已自
白蔡泰山未向其調借一百萬元（見原審卷第十五頁反面），證人王英資亦迭次供證有
告知上訴人陳美麗之背書係陳女授權蔡泰山簽署，原判決因認上訴人有使蔡泰山受刑
事處分之意圖，遽而向警申告蔡泰山詐欺及偽造文書，乃論處上訴人誣告罪刑，適用
法則並無違誤。上訴意旨主張其並無誣告犯意，且其所訴亦不能構成犯罪，僅係對事
實誇大其詞或因誤解法律，與誣告罪之構成要件不符云云，即與卷內資料不符。又原
判決論處上訴人本件罪刑，已詳其憑據及取捨證據之心證理由，並無理由不備之違
法。再上訴人究係誇大其詞或因誤解法律而為申告，因與本件犯罪事實無關，原判決
未予論述，亦難指為理由不備。上訴意旨置其曾為之自白及原判決之明白論斷於不顧
，就原審採證認事職權之適法行使，任意指摘，顯與法定上訴第三審之形式要件不相
適合，其上訴違背法律上之程式，應予駁回。
據上論結，應依刑事訴訟法第三百九十五條前段，判決如主文。
中      華      民      國    八十六    年      四      月      十八    日
                              最高法院刑事第二庭
                                  審判長法官  施  文  仁
                                        法官  陳  炳  煌
                                        法官  張  淳  淙
                                        法官  洪  文  章
                                        法官  林  錦  芳
      右正本證明與原本無異
                                              書  記  官
中      華      民      國    八十六    年      四      月    二十三    日
